臺灣板橋地方法院交通事件裁定　　　　100年度交聲字第864號
原處分機關　交通部公路總局臺北區監理所板橋監理站
異　議　人
即受處分人　邱瑞坤
上列受處分人因違反道路交通管理處罰條例案件，對於交通部公
路總局臺北區監理所板橋監理站民國100 年3 月1 日所為之裁決
（板監裁字第裁41-C00000000號），聲明異議，本院裁定如下：
    主  文
原處分撤銷。
邱瑞坤汽車駕駛人，駕駛汽車經測試檢定，酒精濃度超過規定標
準，記違規點數伍點，接受道路交通安全講習。
    理  由
一、本件原處分意旨略以：異議人即受處分人邱瑞坤於民國99年
    9 月12日1 時24分許，駕駛車號WTP-423 號輕型機車，行經
    臺北縣板橋市（現改制為「新北市板橋區」，下同）篤行路
    3 段62號前時，因有「酒後駕車〈酒測值1. 08mg/L 〉」之
    違規事實，經警掣單舉發，原處分機關乃依道路交通管理處
    罰條例第35條第1 項第1 款規定，於100 年3 月1 日以板監
    裁字第裁41-C00000000號裁決書裁處異議人罰鍰新臺幣（下
    同）45,000元、記違規點數5 點，並依同條例第24條第1 項
    第2 款（裁決書漏載第1 項第2 款）之規定施以道路交通安
    全講習等語。
二、異議意旨略以：異議人邱瑞坤於99年9 月12日在板橋篤行路
    酒駕，經板橋地方法院罰5 萬元整（應係「經臺灣板橋地方
    法院檢察署檢察官緩起訴處分，並向國庫支付5 萬元」之誤
    載），是可罰一條就可以。爰依法聲明異議，請求撤銷原處
    分等語。
三、按汽車駕駛人有飲用酒類或其他類似物後其吐氣所含酒精濃
    度超過每公升0.25毫克或血液中酒精濃度超過百分之0.05以
    上者，不得駕車，道路交通安全規則第114 條第2 款定有明
    文；又按汽車駕駛人，駕駛汽車經測試檢定有酒精濃度超過
    規定標準者，處新臺幣1 萬5 千元以上6 萬元以下罰鍰，並
    當場移置保管該汽車及吊扣其駕駛執照1 年；因而肇事致人
    受傷者，並吊扣其駕駛執照2 年；致人重傷或死亡者，吊銷
    其駕駛執照，並不得再考領，道路交通管理處罰條例第35條
    第1 項第1 款亦有明文；再汽車駕駛人，有同法第35條第1
    項規定之情形者，應接受道路交通安全講習，道路交通管理
    處罰條例第24條第1 項第2 款規定甚明。而道路交通管理處
    罰條例所稱之汽車，依該條例第3 條第8 款規定，係包括機
    器腳踏車在內；再按領有汽車駕駛執照之汽車駕駛人，除駕
    駛聯結車、大客車、大貨車外之非其駕駛執照種類之車輛，
    違反本條例及道路交通安全規則之規定，應受吊扣駕駛執照
    情形時，無因而肇事致人受傷或重傷者，記違規點數5 點，
    同條例第68條第2 項前段亦有明文。
四、再按，一行為同時觸犯刑事法律及違反行政法上義務規定者
    ，依刑事法律處罰之。但其行為應處以其他種類行政罰或得
    沒入之物而未經法院宣告沒收者，亦得裁處之；前項行為如
    經不起訴處分或為無罪、免訴、不受理、不付審理之裁判確
    定者，得依違反行政法上義務規定裁處之，行政罰法第26條
    第1項、第2項分別定有明文，其所揭示之所謂「一事不二罰
    」原則，探究其立法目的，係以一行為同時觸犯刑事法律及
    違反行政法上義務規定時，由於刑罰與行政罰同屬對不法行
    為之制裁，而刑罰之懲罰作用較強，故依刑事法律處罰，即
    足資警惕時，實無一事二罰再處行政罰之必要，且刑事法律
    處罰，由法院依法定程序為之，較符合正當法律秩序，應予
    優先適用；但罰鍰以外之沒入或其他種類行政罰，因兼具維
    護公共秩序之作用，為達行政目的，行政機關仍得併予裁處
    。次按檢察官之緩起訴處分於緩起訴期間內，有下列情形之
    一者，檢察官得依職權或依告訴人之聲請撤銷原處分，繼續
    偵查或起訴：(一)於期間內故意更犯有期徒刑以上刑之罪，經
    檢察官提起公訴者。(二)緩起訴前，因故意犯他罪，而在緩起
    訴期間內受有期徒刑以上刑之宣告者。(三)違背第253 條之2
    第1 項各款之應遵守或履行事項者，刑事訴訟法第253 條之
    3 第1 項定有明文。據此可知，於緩起訴處分之猶豫期間內
    ，刑事訴追程序仍未終局確定，此與不起訴處分確定後，刑
    事訴追程序即告終結，檢察官原則上不得就同一行為再行起
    訴之法律效果迥異。是以，緩起訴處分期間尚未屆滿之前，
    自不得認為已有不起訴處分之法律效果，核無適用行政罰法
    第26條第2 項規定之餘地。
五、經查：
  (一)本件異議人即受處分人對於其於99年9 月12日1 時24分許，
    駕駛車號WTP-423 號輕型機車，在臺北縣板橋市○○路○ 段
    62號前，其酒精濃度超過規定標準（酒測值為1.08mg/L），
    經警掣單舉發之違規事實並不爭執，復有臺北縣政府（現改
    制為「新北市政府」）警察局舉發違反道路交通管理事件通
    知單影本1 份在卷可稽，又異議人具狀聲明異議亦坦承有上
    揭酒後駕車之行為，是異議人飲用酒類後吐氣所含酒精濃度
    超過規定標準，仍駕駛輕型機車而為警查獲之事實，堪以認
    定。
  (二)再者，異議人上開酒後駕車之行為，同時違反道路交通管理
    處罰條例第35條第1 項第1 款與刑法第185 條之3 之規定，
    係一行為同時觸犯刑事法律及違反行政法上義務規定，依行
    政罰法第26條第1 項前段規定，應依刑事法律處罰之。而異
    議人前揭酒後駕車之行為，業經臺灣板橋地方法院檢察署檢
    察官於99年9 月17日以99年度速偵字第6009號為緩起訴處分
    ，緩起訴期間為1 年，並應向國庫支付5 萬元確定，緩起訴
    期間自99年10月8 日起至100 年10月7 日止，此有前開緩起
    訴處分書、執行緩起訴處分命令通知書各1 份在卷可參。則
    上開緩起訴處分期間既尚未期滿，異議人仍有因刑事訴訟法
    第253 條之3 第1 項各款規定，經檢察官撤銷緩起訴處分繼
    續偵查或起訴而受刑事處罰之可能，此時行政機關若逕行依
    法行政裁罰，毋寧將使異議人有同時遭受行政處罰及刑事處
    罰之危險。準此，原處分機關自不得於緩起訴期間屆滿前，
    即依道路交通管理處罰條例第35條第1 項第1 款規定逕予裁
    處異議人罰鍰之處分，是異議人據此聲明異議即屬有據；至
    於裁處記違規點數5 點及施以道路交通安全講習部分，則與
    行政罰法第26條第1 項但書規定相符，並無違誤，惟因本件
    酒後駕車乃單一違規行為，原處分機關所為之處分應視為一
    整體而無從予以割裂，故仍應由本院撤銷原處分，並自為裁
    罰如主文第2 項所示。
六、至於原處分機關雖援引交通部95年7 月17日交路字第095000
    6986號函釋、法務部行政罰法諮詢小組第1 次會議紀錄之內
    容，認緩起訴乃附帶條件之不起訴處分，亦即係不起訴之一
    種，應有行政罰法第26條第2 項規定之適用云云。惟按法官
    依據法律獨立審判，憲法第80條載有明文。各機關依其職掌
    就有關法規為釋示之行政命令，法官於審判案件時，固可予
    以引用，但仍得依據法律，表示適當之不同見解，並不受其
    拘束，司法行政機關所發司法行政上之命令，如涉及審判上
    之法律見解，僅供法官參考，法官於審判案件時，亦不受其
    拘束，司法院大法官會議解釋釋字第216 號解釋意旨可資參
    照。是原處分機關所提前開函文或會議紀錄，既與本院前揭
    見解不同，本院並不受其拘束，附此敘明。
據上論斷，應依道路交通事件處理辦法第19條前段，裁定如主文
。
中    華    民    國   100    年    4     月    1     日
                  交通法庭    法  官  王士珮
以上正本證明與原本無異。
如不服本裁定應於送達後5 日內向本院提出抗告狀。
                              書記官  金和國
中    華    民    國   100    年    4     月    1     日